臺灣臺北地方法院民事判決　九十二年度訴字第五七八一號
　　原　　　告　好運傳播製作有限公司
　　法定代理人　甲○○
　　訴訟代理人　丙○○
　　被　　　告　媒體棧國際行銷事業有限公司
　　法定代理人　乙○○
　　訴訟代理人　李永然律師
　　　　　　　　徐鈴茱律師
　　　　　　　　彭郁欣律師
右當事人間請求給付製作費事件，本院於民國九十三年一月十二日言詞辯論終結，判
決如左：
    主  文
被告應給付原告新臺幣陸拾捌萬元，及其中新臺幣拾肆萬元自民國九十二年十月十
三日起至清償日止，其餘新臺幣拾肆萬元自民國九十二年十月二十日起至清償日止
，均按年息百分之五計算之利息。
訴訟費用由被告負擔。
本判決第一項於原告以新臺幣貳拾貳萬柒仟元為被告供擔保後，得假執行。但被告如
於執行標的物拍定、變賣或物之交付前，以新臺幣陸拾捌萬元預供擔保，得免為假執
行。
    事實及理由
壹、原告起訴聲明求為判決：（一）如主文第一項所示。（二）願供擔保請准宣告假
    執行。並主張：
一、兩造於民國九十二年三月二十八日訂定節目製作契約書（下稱系爭契約），約定
    由原告製作「命運好好玩」節目（下稱系爭節目），製播期間自同年三月三十一
    日起至同年十二月二十八日止，每集製作費用為新臺幣（下同）六萬八千元。原
    告業已完成同年九月二十九日至同年十月十日之節目共十集（即第五一一集至第
    五二○集），並將發票、入庫單等相關文件交予被告，被告卻未支付製作費六十
    八萬元予原告。為此提起本件訴訟。
二、被告不得向原告請求損害賠償及懲罰性違約金，自不能與被告應給付原告之製作
    費六十八萬元債務主張抵銷：
（一）被告不得依民法第二百二十九條第一項、第二百三十一條第一項規定，請求原
      告損害賠償：
    １、原告並無遲延給付九十二年十月十三日起至同年十二月二十八日止節目播出
        帶之情事：
    （１）原告雖於九十二年九月二十九日，以臺北北門郵局第八五二一號存證信函
          通知被告擬提前於同年十月十三日終止系爭契約，但是經被告以（九十二
          ）（十）然法二字第三一九號函促原告繼續履行，原告即於同年十月六日
          以臺北三張梨第一四二○號存證信函函知被告，原告將繼續履行系爭契約
          。
    （２）被告於九十二年十月十六日終止系爭契約之意思表示不合法：
          原告未依約履行，係因被告拒絕履行協力義務，故被告於九十二年十月十
          六日以（九十二）（十）然法二字第三二四號函終止系爭契約，並不合法
          。原告即於同年月二十四日委請律師回函，告知被告其所主張終止系爭契
          約云云顯屬無據。
    ２、原告無可歸責之事由：
        依系爭契約第十條約定，被告對於系爭節目之製作負有協力義務。惟原告依
        約至攝影棚現場進行後續節目製作時，卻遭被告節目總監常立欣拒絕，亦不
        配合提供後製器材等，並稱已另覓工作人員進行節目製作相關事宜等，致原
        告無從依約履行。
    ３、被告並未受有損害：
    （１）系爭節目製作費用之人事費包括「製作人一人、執行製作一人、企編三人
          、後製作二人、製作助理一人」，而非如被告所主張之「製作人二人、執
          行製作三人、企編四人、後製作三人、製作助理三人」共三萬六千四百零
          三元云云。
    （２）被告主張系爭節目第五二一集至第五三○集製作金額為「佈景三千元、配
          音／旁白一千元、圖卡道具六千元、字幕二千元、雜支一千五百元、管銷
          費用二千五百元、營業稅三千五百元」，惟均未舉證。
    （３）被告主張之誤餐費不實。
        Ａ、被告所提出錄影日期為九十二年十月七日之附表，其所附誤餐費收據卻
            包括多張同年月一、二、三、六日之統一發票，與系爭節目錄影日期不
            符；且項目除便當外，並出現兄弟大飯店等地點，顯不足採信。
        Ｂ、附表四、七、九之誤餐費部分，被告並未舉證說明。
        Ｃ、附表六、八、十之錄影日期為九十年十月十六日，惟被證六之三收據卻
            有多張同年月十五日之發票，顯然不實。
        Ｄ、上開誤餐費與系爭節目有無因果關係，尚有疑問。
    （４）被告提出之計程車收據僅記載車資金額，並無從看出與系爭節目有何因果
          關係。
（二）被告不得依系爭節目製作契約第四條第二項約定，請求原告給付懲罰性違約金
      之數額：
      原告未能依約履行，係因被告未盡其協力義務，故原告不負給付遲延責任，被
      告亦不得請求懲罰性違約金。
貳、被告聲明求為判決：（一）原告之訴及其假執行之聲請駁回。（二）如受不利之
    判決，願預供擔保請准宣告免為假執行。並抗辯：
一、被告得以其得向原告請求之損害賠償及懲罰性違約金，與被告應給付原告之製作
    費六十八萬元債務主張抵銷：
（一）被告得依民法第二百二十九條第一項、第二百三十一條第一項規定，請求原告
      損害賠償：
    １、原告有遲延給付九十二年十月十三日起至同年十二月二十八日止節目播出帶
        之情事：
    （１）原告於九十二年十月十三日終止系爭契約之意思表示不合法：
          依系爭契約約定，系爭節目製播期間自九十二年三月三十一日起至同年十
          二月二十八日止。原告於同年九月二十九日發函予被告，片面表示擬提前
          於同年十月十三日終止系爭契約為不合法。至於原告稱其曾立時發函表示
          願繼續錄製節目，係被告自行將節目錄製完成後，方接獲該函。
    （２）被告於九十二年十月十六日終止系爭節目製作契約之意思表示合法：
          原告遲未交付九十二年十月十日以後之播出帶，被告於同年十月十六日委
          請律師以（九十二）（十）然法字第三二四號通知原告終止系爭契約，該
          函並於十月十七日送達原告，被告已合法終止系爭契約。
    ２、原告有可歸責之事由：
    （１）被告收受原告九十二年九月二十九日欲終止系爭契約之存證信函後，以（
          九十二）（十）然法二字第○三一九號函向被告說明，其並無單方終止契
          約之權，但未獲被告具體正面回應；而依節目製作流程，被告顯然已無法
          如期提供系爭節目。
    （２）原告人員於九十二年十月七日及同年十月九日固曾至攝影棚，惟其根本無
          錄影之能力，亦無錄影之意思。查同年十月七日錄影前之道具、通告等前
          置作業均為被告節目部所製作，與原告無關，且原告因為未處理該節目之
          前製程序，根本無從錄製節目，其到場亦僅能觀看而無法錄影；又當日錄
          影所有主持人及藝人之酬勞均為被告所支付，足見藝人之通告確係被告所
          發。被告接手進行錄影的工作後，原告人員於下午六時尚未結束錄影時，
          即離開攝影棚現場；同年十月九日被告人員於攝影棚等待原告人員至下午
          一時未果後，即開始錄影，原告人員至下午二時以後方到現場，亦於節目
          未錄製完成前即離開，此後原告人員即未再進攝影棚。
    （３）被告從未拒絕提出攝影棚及後製器材，亦從未拒絕原告錄製系爭節目，被
          告人員並以書面及電話催促原告進行錄製工作，惟原告仍未錄製系爭節目
          。又原告訴訟代理人丙○○早已企圖將同一節目移植於他臺播出，此於其
          擔任緯來電視臺同一性質節目「命運真奇妙」之製作人即可得知，其既已
          於他臺開錄同一性質節目，自無意願繼續履行系爭契約。
    ３、被告自行製作系爭節目，造成費用增加而受有損害：
    （１）人事費用：
          被告原本未預計要製作系爭節目，因原告未依約履行系爭契約，致被告臨
          時加派工作人員，額外花費人事費用，而此等人事之花費成本原屬原告所
          需支付者。
    （２）佈景、配音／旁白、圖卡道具、字幕、雜支、管銷、營業稅：
          被告僅以原告之「節目製作預算表」計算成本。原告以一專業節目製作公
          司，尚須花費此等費用方可完成系爭節目，而以被告臨時成軍之製作團隊
          ，為製作系爭節目，所須支出之花費實高於原告之預算。
    （３）誤餐費：
          被告臨時接獲原告拒絕履行系爭契約，因此緊急動員企劃小組並與主持人
          、特別來賓及節目相關人員開會協商節目後續進行之細節，並安撫主持人
          之情緒，故除錄影當日之餐費外，其錄影前製程序，亦有餐飲之花費，此
          為被告接手製作系爭節目所必要之支出。
    （４）交通費：
          此為被告公司人員自被告出發至攝影棚及至各地搜尋節目資料所花費之交
          通費，且被告人員因臨時動員，假日仍須加班處理系爭節目之作業，惟被
          告人員假日出勤，並未支領加班費，被告僅補貼其自家中往返之交通費。
          況原告之節目製作預算中亦有交通費之項目，可見原告製作系爭節目亦須
          支出交通費。
    ４、原告應負給付遲延責任，被告得請求損害賠償六十萬九千八百四十二元：
    （１）原告既拒絕履行系爭契約，亦未於九十二年十月九日至同年十二月二十七
          日止，交付同年十月十三日至同年十二月二十八日止之播出帶，已逾給付
          期限，而逾履行期間之給付顯於被告毫無利益，被告自得請求其賠償因不
          履行所致之損害。
    （２）被告製作系爭節目第五二一集至第五三五集，較原製作費用增加支出共二
          十萬九千八百四十二元。又第五三六集至第五七五集之損害額，預計每集
          較原告之製作費額外支出一萬元，共四十萬元。總計被告受損害六十萬九
          千八百四十二元。
（二）被告得依系爭節目製作契約第四條第二項約定，請求原告給付懲罰性違約金之
      數額：
    １、原告遲延給付九十二年十月十三日起至同年十二月二十八日止節目播出帶之
        情事，被告得請求三十七萬四千元之懲罰性違約金：
        原告於九十二年十月十日交付系爭節目之播出帶後，即未再交出任何播出帶
        ，計至雙方合約期滿，尚有五十五集（第五二一至五七五集）之系爭節目播
        出帶未交付予被告。依系爭契約第四條第二項約定，被告得請求原告給付每
        集六千八百元之懲罰性違約金，共計三十七萬四千元。
、程序方面：
    按當事人得以合意定第一審管轄法院，但以關於由一定法律關係而生之訴訟為限
    ，前項合意，應以文書為之，民事訴訟法第二十四條定有明文。依當事人雙方所
    簽署之系爭契約第十三條約定（見本院卷第一冊第九頁），合意以本院為第一審
    管轄法院。是以原告提起本件給付製作費之訴，核無不合，本院就本件訴訟自有
    管轄權，合先敘明。
肆、得心證之理由：
一、本件經本院於九十二年十二月二十九日整理並協議簡化爭點（見本院卷第一冊第
    一二三至一二四頁之言詞辯論筆錄），是以本院僅就兩造協議簡化之爭點為審究
    ，合先敘明。
二、查（一）兩造於九十二年三月二十八日簽訂系爭契約，約定由原告製作系爭節目
    ，製播期間自同年三月三十一日起至同年十二月二十八日止，每集製作費用為六
    萬八千元。原告業已完成同年九月二十九日至同年十月十日之節目共十集（即第
    五一一集至第五二○集）之製作，製作費共六十八萬元，被告迄今尚未給付。（
    二）原告於九十二年九月二十九日，以臺北北門郵局第八五二一號存證信函通知
    被告，依系爭契約第八條第二項約定，擬提前於同年十月十三日終止系爭契約；
    被告即於同年十月二日，以（九十二）（十）然法二字第三一九號函促原告依約
    履行契約義務，經原告於同年月三日收受；原告即於同年十月六日，以臺北三張
    梨第一四二○號存證信函告知被告，原告將繼續履行系爭契約，同時將之傳真予
    被告，且原告之節目製作人丙○○於當天告知被告之節目部節目總監常立欣原告
    將繼續履約、錄製系爭節目；被告另於同年月十六日，以（九十二）（十）然法
    二字第三二四號函，依系爭契約第八條第一項第三款約定，終止系爭契約。（三
    ）九十二年十月七日、九日原告之工作人員雖前往系爭節目之錄製攝影棚，惟當
    天節目之準備及錄製工作均由被告之工作人員處理，其後原告之工作人員即未再
    入棚錄製系爭節目。此有節目製作契約書、發票、節目影帶入庫單、原告九十二
    年十月六日存證信函、被告同年十月十六日存證信函、原告同年九月二十九日存
    證信函、被告同年十月二日律師函暨掛號郵件收件回執附卷可稽（見本院卷第一
    冊第五至二○、一四八至一五三、二一四至二一九頁），復為兩造所不爭執，自
    堪信為真實。
三、本件應審酌者厥為被告得否以其得向原告請求之損害賠償及懲罰性違約金，與被
    告應給付原告之製作費六十八萬元債務主張抵銷？經整理簡化之爭點如下（見本
    院卷第一冊第一二三至一二四頁之言詞辯論筆錄）：
（一）被告得否依民法第二百二十九條第一項、第二百三十一條第一項規定，請求原
      告損害賠償？
    １、原告有無遲延給付九十二年十月十三日起至十二月二十八日止節目播出帶之
        情事？
    （１）原告於九十二年十月十三日終止系爭節目製作契約之意思表示是否合法？
    （２）被告於九十二年十月十六日終止系爭節目製作契約之意思表示是否合法？
    ２、原告有無可歸責之事由？
    ３、被告受有何種損害？
    ４、如原告應負給付遲延責任，則被告所得請求損害賠償之範圍為何？
（二）被告得否依系爭節目製作契約第四條第二項約定，請求原告給付懲罰性違約金
      ？
    １、原告有無遲延給付九十二年十月十三日起至十二月二十八日止節目播出帶之
        情事？
    ２、如原告應負給付遲延責任，則被告所得請求懲罰性違約金之數額為何？
四、茲分述如下：
（一）被告得否依民法第二百二十九條第一項、第二百三十一條第一項規定，請求原
      告損害賠償？
    １、原告有無遲延給付九十二年十月十三日起至十二月二十八日止節目播出帶之
        情事？
    （１）原告於九十二年十月十三日終止系爭節目製作契約之意思表示是否合法？
          系爭契約第八條第二項約定：「甲方（即被告）因經營策略變動或業務需
          求，擬不繼續播出本節目（即系爭節目）時，得於書面通知乙方（即原告
          ）十四天後終止本合約。」（見本院卷第一冊第八頁），係規範被告之終
          止權，與原告無涉，原告自不得依此終止系爭契約，故原告於九十二年九
          月二十九日所為終止系爭契約之意思表示不生效力。
    （２）被告於九十二年十月十六日終止系爭節目製作契約之意思表示是否合法？
        系爭契約第八條第一項第三款約定：「若有下列情事，甲方（即被告）得
          隨時終止合約，但就已拍攝完成之部份，甲方仍應給付製作費：3.乙方（
          即原告）違反本合約之約定或保證時。」（見本院卷第一冊第八頁）。查
          原告並未交付九十二年十月十三日起至十二月二十八日止節目播出帶，已
          於前述。而原告主張：經被告指示，原告無須於同年十月七日、九日錄製
          系爭節目等語，惟此為被告所否認，原告自應就此有利於己之事實負舉證
          之責。
        經查原告於九十二年十月六日，即通知被告其將繼續履行系爭契約之意，
          已於前述。且徐立欣於同年月七日告知丙○○無須負責錄影之工作，僅須
          在場指導，並於同年月九日表明由被告自行錄製系爭節目，不再委由原告
          錄製，又原告之工作人員於同年月七日錄影前即與系爭節目主持人況明潔
          討論節目內容，此經證人即況明潔之經紀人吳名遠證述明確（見本院卷第
          一冊第一九一頁之言詞辯論筆錄，第二冊第四三八頁之言詞辯論筆錄）。
          而被告之節目部經理劉淑金於同年月六日即向原告之執行製作人戴麗蓮表
          示被告業已完成翌日錄製節目之腳本與來賓之邀請等語，此經證人劉淑金
          （見本院卷第二冊第四三九頁之言詞辯論筆錄）、戴麗蓮（見本院卷第二
          冊第四四一頁之言詞辯論筆錄）證述屬實。是以原告既有意履約，亦進行
          若干錄影準備工作，則九十二年十月七日之錄製工作即應由原告續行處理
          ，被告之工作人員無庸介入，今被告之工作人員接手錄製之工作，進而指
          示原告無庸續行錄製系爭節目，故原告並未交付同年十月十三日起至十二
          月二十八日止節目播出帶，顯不可歸責於原告，是原告並無違反系爭契約
          之情事，被告於同年十月十六日所為終止系爭契約之意思表示即非合法。
    ２、綜上所述，被告不得以原告遲延給付為由終止系爭契約，其請求原告賠償損
        害，於法無據。
（二）被告得否依系爭節目製作契約第四條第二項約定，請求原告給付懲罰性違約金
      ？
      如前所述，原告就未給付九十二年十月十三日起至十二月二十八日止節目播出
      帶之事不負給付遲延責任，故被告不得依系爭節目製作契約第四條第二項約定
      ，請求原告給付懲罰性違約金。
五、從而，原告並無遲延給付責任，被告不得請求被告賠償損害及給付懲罰性違約金
    ，其以之與被告應給付原告之製作費六十八萬元債務主張抵銷，殊無可取。故原
    告請求被告給付六十八萬元，及其中三十四萬元自九十二年十月十三日起至清償
    日止，其餘三十四萬元自九十二年十月二十日起至清償日止，均按年息百分之五
    計算之利息，為有理由，應予准許。
六、至兩造其餘之攻擊或防禦方法，及未經援用之證據，經本院斟酌後，認為均不足
    以影響本判決之結果，自無逐一詳予論駁之必要，併此敘明。
伍、假執行之宣告：
    兩造陳明願供擔保請為宣告假執行或免為假執行，經核均與規定相符，爰分別酌
    定相當之擔保金額予以宣告。
陸、結論：
    本件原告之訴為有理由，依民事訴訟法第七十八條、第三百九十條第二項、第三
    百九十二條第二項、第三項，判決如主文。
中　　　華　　　民　　　國　　九十三　　年　　　二　　　月　　　六　　　日
                                        民事第一庭法    官  蔡惠如
右為正本係照原本作成
如對本判決上訴，須於判決送達後廿日內向本院提出上訴狀
中　　　華　　　民　　　國　　九十三　　年　　　二　　　月　　　六　　　日
                                                法院書記官  楊秋鈴
